【裁判字號】    95,交易,82
【裁判日期】    950929
【裁判案由】    公共危險等
【裁判全文】
臺灣基隆地方法院刑事判決              95年度交易字第82號
公  訴  人  臺灣基隆地方法院檢察署檢察官
被      告  丙○○
上列被告因公共危險等案件，經檢察官提起公訴（95年度偵字第
3146號），本院判決如下：
    主  文
丙○○服用酒類，不能安全駕駛動力交通工具而駕駛，處拘役
拾日，如易科罰金，以銀元佰元即新臺幣玖佰元折算壹日。
被訴過失傷害部分，公訴不受理。
    事  實
一、丙○○於民國95年4月1 日晚間7時許，在基隆巿成功路附近
    飲用罐裝啤酒2 瓶後，已達酒後不能安全駕駛動力交通工具
    之程度，猶騎駛車牌號碼GKZ- 282號機車返家，同日晚間10
    時14分許，行經基隆巿西定路230 號前時，為閃躲身旁機車
    ，一時疏於注意而貿然向右行駛，適有甲○○騎駛車牌號碼
    NQ9- 051號機車後載乙○○，在丙○○右方行駛，因閃避不
    及而發生擦撞致人車倒地，甲○○、乙○○均因此受有傷害
    （過失傷害部分業據撤回告訴），丙○○亦受有頭部外傷、
    右鎖骨骨折、右側肋骨骨折而當場昏迷送醫急救，經基隆長
    庚醫院抽血測得丙○○血液酒精濃度達296.4MG/DL（換算呼
    氣酒精濃度為每公升1.41毫克）。
二、案經基隆巿警察局第四分局報告臺灣基隆地方法院檢察署檢
    察官偵查起訴。
    理  由
壹、有罪部分：
一、前揭事實業據被告丙○○於本院審理時坦承不諱，並有偵查
    卷附長庚紀念醫院95年4月1日臨床病理檢驗報告單可稽。又
    當人飲酒後，若以呼氣酒精濃度測試器測得之濃度達到每公
    升0.5 毫克時，其反應較慢，感覺減低，將影響駕駛；達到
    每公升0.75毫克時，思考、個性及行為均會改變；達到每公
    升1.0 毫克時，步態不穩，噁心嘔吐，精神混惑不清晰；達
    到每公升1.5 毫克時，說話不清楚，感覺喪失，視力模糊；
    達到每公升2.0 毫克時，體溫與血糖均降低，肌肉控制差，
    甚且導致癲癇發作；達到每公升3. 5毫克時，則已至神智不
    清，反射減低及呼吸抑制等情，有本院卷附行政院國軍退除
    役官兵輔導委員會臺北榮民總醫院88年8月5日北總內字第
    26868 號函可憑。本案被告為警查獲後，其血液中酒精濃度
    值達296.4MG/DL，換算呼氣酒精濃度為每公升1.41毫克，有
    前揭偵查卷附臨床病理檢驗報告單、本院卷附呼氣酒精濃度
    與血液酒精濃度換算對照圖可佐，堪認被告騎車上路當時，
    已處於酒後不能安全駕駛動力交通工具之情狀甚明。綜上所
    陳，本案事證明確，被告犯行堪可認定，應依法論科。
二、論罪科刑：
    (一)刑法於94年2月2日修正公布，95年7月1日施行（下稱新
        法；修正前刑法下稱舊法），新法第2條第1項之規定，
        係規範行為後法律變更所生新舊法律比較適用之準據法
        ，於新法施行後，應適用新法第2條第1項之規定，為「
        從舊從輕」之比較。本案之新舊法比較詳如附表所示。
    (二)核被告所為，係犯刑法第185條之3之服用酒類不能安全
        駕駛動力交通工具而駕駛罪。本院審酌被告明知酒後駕
        車在道路上行駛，因注意與反應能力降低，對一般往來
        之公眾具有高度危險性，竟仍執意酒後駕車，罔顧公眾
        安全，並考量被告於為警查獲後，其呼氣酒精濃度值達
        每公升1.41毫克，惟慮及被告本次酒後駕車乃屬初犯，
        其犯後坦承罪行之態度等一切情狀（依最高法院95年度
        第八次刑事庭會議決議六(一)之意旨，新法第57條之規定
        ，為法院就刑之裁量審認標準見解之明文化，非屬法律
        之變更，無新舊法比較適用之問題），量處如主文所示
        之刑，併依舊法第41條第1 項前段、修正前罰金罰鍰提
        高標準條例第2條之規定，諭知易科罰金之折算標準。
貳、公訴不受理部分
一、公訴意旨另以：被告於前揭時間、地點，見有不明機車突然
    超車至前方，理應注意車前狀況及兩車併行間隔，隨時採取
    必要之安全措施，而依當時情形，又無不能注意之情事，竟
    疏於注意，為閃躲該不明機車，竟貿然向右行駛，當時適有
    告訴人甲○○騎乘車牌號碼NQ9-051 號機車後載告訴人乙○○，在被告右方行駛，閃避不及，兩機車發生擦撞倒地，告
    訴人甲○○受有雙手、胸部、左膝挫傷及頭部外傷，告訴人
    乙○○受有膝蓋、手肘及頭部擦傷，因認被告另涉犯刑法第
    284條第1項前段之過失傷害罪。
二、按告訴乃論之罪，告訴人於第一審辯論終結前得撤回告訴；
    又告訴經撤回者，應諭知不受理之判決，刑事訴訟法第238
    條第1項、第303條第3款分別定有明文。
三、有關被告被訴過失傷害案件，公訴人認係觸犯刑法第284 條
    第1 項前段之過失傷害罪嫌，依同法第287 條前段規定，須
    告訴乃論。茲因告訴人甲○○、乙○○於本院準備程序中具
    狀聲明撤回告訴，揆諸前開說明，此部分爰不經言詞辯論，
    逕為不受理判決之諭知。
據上論斷，應依刑事訴訟法第299條第1項前段、第303條第3款、
第307條，刑法第2條第1項、第185條之3，修正前刑法第33條第5
款、第41條第1項前段，修正前罰金罰鍰提高標準條例第2條，現
行法規所定貨幣單位折算新臺幣條例第2條，判決如主文。
本案公共危險部分經檢察官丁○○到庭執行職務。
中    華    民    國    95    年    9     月    29    日
                  交通法庭審判長法  官  陳志祥
                                法  官  邰婉玲
                                法  官  楊皓清
以上正本證明與原本無異。
對於本件判決如有不服，應於收受送達後10日內，向本院提出上
訴書狀，上訴於臺灣高等法院，並按他造當事人之人數附具繕本
。
中    華    民    國    95    年    9     月    29    日
                                書記官  王月娥
附錄論罪法條：
刑法第185條之3
服用毒品、麻醉藥品、酒類或其他相類之物，不能安全駕駛動力
交通工具而駕駛者，處1年以下有期徒刑、拘役或3萬元以下罰金
。
附表
┌──┬───────────┬───────────┬──────┬─────────┐
│編號│     新法規定         │      舊法規定        │  比較結果  │    理由及根據    │
├──┼───────────┼───────────┼──────┼─────────┤
│    │第185 條之3           │第185 條之3           │行為時刑法第│1.新法第33條第5款 │
│ 一 │服用毒品、麻醉藥品、酒│服用毒品、麻醉藥品、酒│185 條之1 （│  規定罰金刑為新臺│
│    │類或其他相類之物，不能│類或其他相類之物，不能│條文本身未作│  幣1,000 元以上，│
│    │安全駕駛動力交通工具而│安全駕駛動力交通工具而│修正）      │  以百元計算之，新│
│    │駕駛者，處1 年以下有期│駕駛者，處1 年以下有期│            │  法施行後，應依新│
│    │徒刑、拘役或30,000元以│徒刑、拘役或30,000元以│            │  法第2條 第1 項之│
│    │下罰金。              │下罰金。              │            │  規定，適用最有利│
│    │                      │                      │            │  於行為人之法律。│
│    │第33條第5 款          │第33條第5 款          │舊法第33條第│2.刑法第185 條之3 │
│    │罰金：新臺幣1,000 元以│罰金：1元以上。       │5款         │  之罰金刑，依舊法│
│    │上，以百元計算之。    │                      │            │  之規定，為銀元  │
│    │                      │                      │            │  30,000元即新臺幣│
│    │刑法施行法第1條之1    │現行法規所定貨幣單位折│現行法規所定│  90,000元以下罰金│
│    │中華民國94年1 月7 日刑│算新臺幣條例第2條     │貨幣單位折算│  ，而依新法之規定│
│    │法修正施行後，刑法分則│現行法規所定金額之貨幣│新臺幣條例第│  ，上開法條之罰金│
│    │編所定罰金之貨幣單位為│單位為圓、銀元或元者，│2 條        │  貨幣單位為新臺幣│
│    │新臺幣。94年1 月7 日刑│以新臺幣元之三倍折算之│            │  ，且因屬72年6 月│
│    │法修正時，刑法分則編未│。                    │            │  26日至94年1 月7 │
│    │修正之條文定有罰金者，│                      │            │  日新增之條文，罰│
│    │自94年1 月7 日刑法修正│                      │            │  金數額提高為三倍│
│    │施行後，就其所定數額提│                      │            │  ，故新法之罰金刑│
│    │高為三十倍。但72年6 月│                      │            │  為新臺幣90,000元│
│    │26日至94年1 月7 日新增│                      │            │  ，二者之最高罰金│
│    │或修正之條文，就其所定│                      │            │  數額相同，但最低│
│    │數額提高為三倍。      │                      │            │  數額則以舊法對被│
│    │                      │                      │            │  告較為有利，亦即│
│    │                      │                      │            │  新法並無較有利於│
│    │                      │                      │            │  被告之情形，依刑│
│    │                      │                      │            │  法第2 條第1 項之│
│    │                      │                      │            │  規定，應適用行為│
│    │                      │                      │            │  時之舊法。      │
│    │                      │                      │            │3.最高法院95年度第│
│    │                      │                      │            │  八次刑事庭會議決│
│    │                      │                      │            │  議三(一)1.參照。  │
├──┼───────────┼───────────┼──────┼─────────┤
│ 二 │第41條第1項           │第41條第1項           │舊法第41條第│1.被告於犯罪時之易│
│    │犯最重本刑為5 年以下有│犯最重本刑為5 年以下有│1項前段     │  科罰金折算標準為│
│    │期徒刑以下之刑之罪，而│期徒刑以下之刑之罪，而│            │  舊法第41條第1 項│
│    │受6 個月以下有期徒刑或│受6 個月以下有期徒刑或│            │  前段，依修正前罰│
│    │拘役之宣告者，得以新臺│拘役之宣告，因身體、教│            │  金罰鍰提高標準條│
│    │幣1,000 元、2,000 元或│育、職業或家庭之關係或│            │  例第2 條（現已修│
│    │3,000 元折算一日，易科│其他正當事由，執行顯有│            │  正刪除）之規定，│
│    │罰金。但確因不執行所宣│困難者，得以1 元以上3 │            │  就其原定數額提高│
│    │告之刑，難收矯正之效，│元以下折算一日，易科罰│            │  為100 倍折算一日│
│    │或難以維持法秩序者，不│金。但確因不執行所宣告│            │  ，則本件被告行為│
│    │在此限。              │之刑，難收矯正之效，或│            │  時之易科罰金折算│
│    │                      │難以維持法秩序者，不在│            │  標準，應以銀元  │
│    │                      │此限。                │            │  300 元折算一日，│
│    │                      │                      │            │  經折算為新臺幣後│
│    │                      │罰金罰鍰提高標準條例第│修正前罰金罰│  ，應以新臺幣900 │
│    │                      │2條（現已修正刪除）   │鍰提高標準條│  元折算為一日。比│
│    │                      │依刑法第41條易科罰金或│例第2 條    │  較修正前後之易科│
│    │                      │第42條第2 項易服勞役者│            │  罰金折算標準，新│
│    │                      │，均就其原定數額提高為│            │  法並未較有利於被│
│    │                      │一百倍折算一日；法律所│            │  告，依刑法第2條 │
│    │                      │定罰金數額未依本條例提│            │  第1 項之規定，應│
│    │                      │高倍數，或其處罰法條無│            │  適用舊法第41條第│
│    │                      │罰金刑之規定者，亦同。│            │  1 項前段規定、修│
│    │                      │                      │            │  正前罰金罰鍰提高│
│    │                      │                      │            │  標準條例第2 條等│
│    │                      │                      │            │  規定，定其折算標│
│    │                      │                      │            │  準。            │
│    │                      │                      │            │2.最高法院95年度第│
│    │                      │                      │            │  八次刑事庭會議決│
│    │                      │                      │            │  議三(二)參照。    │
└──┴───────────┴───────────┴──────┴─────────┘


司法院資訊處製作；財團法人民間司法改革基金會備份。
